【裁判字號】    99,訴,590
【裁判日期】    991126
【裁判案由】    侵權行為損害賠償
【裁判全文】
臺灣臺南地方法院民事判決               99年度訴字第590號
原      告  王丁旺
訴訟代理人  王淑珍
            莊美貴律師
上一人
複代理人    黃龍昌律師
被      告  張金寶
                        號
訴訟代理人  張森陽
上列被告間請求侵權行損害賠償事件，經本院於民國99年10月28
日言詞辯論終結，判決如下：
    主  文
原告之訴及假執行之聲請均駁回。
訴訟費用新臺幣壹萬零壹佰參拾元由原告負擔。
    事 實 及 理 由
一、原告起訴主張：
（一）被告於民國97年1月22日以原告溢領被告之土地徵收補償
      費新臺幣（下同）4,569,600元為由，先依本院97年度裁
      全字第473號裁定，以150萬元供擔保後（提存案號97年度
      存字第608號），對原告名下花旗銀行股份有限公司永康
      分行之銀行存款932,156元、美金定期存款80,613.47美元
      ，及坐落臺南縣永康市○○段645地號、645-1地號、650
      地號土地予以查封扣押（本院97年度執全字第541號簡股
      ），嗣向本院提起返還不當得利之訴。惟被告明知其以臺
      南縣永康市○○段217-131地號土地設定最高限額1500萬
      元抵押權予原告及訴外人洪淑惠，係為擔保被告向原告及
      訴外人洪淑惠各借款750萬元之債權，與被告於84年8月20
      日以永康市○○段358-17地號土地設定1000萬元抵押權予
      原告，權利存續期間為84年8月20日至84年12月30日，所
      擔保之債權不同；且後者債務被告並未依約定清償，嗣因
      該土地於85年間被徵收，被告於85年5月28日領得徵收補
      償費9,139,200元後，交付原告作為清償欠款外，兩造就
      此筆債權結算，並簽立協議書，當時會算結果被告尚積欠
      原告本金910萬元，而被告於87年6月26日在臺灣臺南地方
      法院民事執行處法官面前且自認此事實，原告未因此受任
      何不當得利，被告訴請原告不當得利並無理由，經本院97
      年度訴字第438號判決被告敗訴，被告不服上訴二審，惟
      仍經臺灣高等法院臺南分院於98年11月18日以98年度上字
      第25號判決駁回上訴確定在案。被告明知前揭事實，竟為
      逼迫原告出庭，乃於97年1月22日偽稱永康市○○段358-
      17地號土地之徵收補償費係用以清償原告與洪淑惠共1500
      萬債權之部分，並捏造虛構「近聞債務人王丁旺正將所有
      財產處分隱匿」等詞，聲請鈞院准為假扣押裁定，查封原
      告所有上開現金及土地。
（二）按「假扣押裁定因自始不當而撤銷，或因第529條第4項及
      第530條第3項之規定而撤銷者，債權人應賠償債務人因假
      扣押或供擔保所受之損害。」，民事訴訟法第531條第1項
      定有明文。因被告自始不當之假扣押，查封原告名下所有
      價值超過2600萬元之不動產及存放於花旗商業銀行股份有
      限公司永康分行之銀行存款932,156元及美金80,613.47定
      期存款，雖經原告旋於97年11月5日具狀聲明異議，請求
      被告同意將所查封之標的部分啟封，被告仍堅持不同意原
      告所提之請求，執意對原告所有之財產為假扣押；且被告
      明知系爭請求返還不當得利事件業已於98年11月18日判決
      確定在案，至今仍不願撤銷上述自始不當之假扣押，經原
      告聲請撤銷上述97年度裁全字第473號假扣押裁定，始由
      本院99年度司裁全聲字第36號裁定撤銷之。又假扣押之裁
      定若因債權人聲請撤銷者，債權人固應依前揭民事訴訟法
      第531條第1項賠償債務人因假扣押或供擔保所受之損害，
      故在由債權人主動聲請撤銷假扣押之情形下，債權人應賠
      償債務人之損害；惟若債權人敗訴確定後，債權人拒不聲
      請撤銷假扣押之情形，債務人若因假扣押受有損害，即不
      得依前揭規定請求損害賠償，債權人敗訴後主動撤銷假扣
      押之情形，債權人尚須負賠償責任，反之，若債權人拒絕
      撤銷卻可因此免於賠償責任，兩相比較之下，即有輕重失
      衡之情形。因此，若債權人受敗訴判決確定後，其假扣押
      之原因即非正當，且債務人係因債權人聲請假扣押而不得
      對於財產為處分或收益，債權人即應聲請撤銷假扣押裁定
      ，卻不聲請撤銷假扣押裁定而由債務人聲請撤銷之情形，
      應類推民事訴訟法第530條第3項，由債權人依同法第531
      條第1項對於債務人負賠償責任；且按「因故意或過失，
      不法侵害他人之權利者，負損害賠償責任。」，民法第
      184條第1項前段亦有明文。而「債權人聲請假扣押所保全
      之請求，果係存在，其假扣押聲請固無侵權行為之可言，
      惟該請求若不存在，而債權人聲請假扣押又出於故意或過
      失，以致債務人因而受有損害，即應負侵權行為損害賠償
      責任。」，有最高法院88年度台上字第3315號判決足資參
      照。被告自始不當之假扣押行為致原告受有下列損害，應
      負賠償責任：
 （1）美金存款80,613.47元部分：
      按「損害賠償，除法律另有規定或契約另有訂定外，應以
      填補債權人所受損害及所失利益為限。依通常情形，或依
      已定之計劃、設備或其他特別情事，可得預期之利益，視
      為所失利益。」民法第216條定有明文。「以外國通用貨
      幣定給付額者，債務人得按給付時、給付地之市價，以中
      華民國通用貨幣給付之。」，民法第202條前段定有明文
      。原告將新臺幣轉為美元定期存款，除為利息外，更有賺
      取匯兌利益之目的，然原告之美元存款自97年3月4日遭扣
      押命令查封後即無法再為兌換，共有80,613.47美元。97
      年底適逢國際金融風暴，新臺幣兌換美元持續貶值，就原
      告而言乃是將美元兌換為新臺幣之好機會，且因原告所有
      之不動產價值高達二千多萬元，足供為被告請求之擔保，
      原告當時欲尋求最佳時點將美元兌換為新臺幣，因此分別
      於97年11月5日、98年1月15日分別具狀請求將美金存款部
      分予以啟封，惟一再遭被告拒絕，致原告無法將美元兌換
      為新臺幣，而受有匯兌之損失。依查詢美元對換新臺幣之
      情形，於98年3月2日匯率1美元可兌換35.3元新臺幣，惟
      至99年4月26日撤銷執行命令時，l美元僅能兌換31.552元
      新臺幣，匯率差額高達3.835元，有台灣銀行利率匯率歷
      史營業查詢資料可稽。依此計算則原告即受有新臺幣
      309,153元之匯兌損失。[80,613.47x3.835=309,153（元
      以下四捨五入）]
 （2）新臺幣存款932,060元部分：
      按「應負利息之債務，其利率未經約定，亦無法律可據者
       ，週年利率為5%。」，民法第203條定有明文。次按「利
      率因時間、政策、現實環境…等諸多因素，時有變動而調
      整，然大筆資金無論為自有資金或向銀行所借，因保全程
      序而凍結，無法有效運用及流通，造成其投資上、儲蓄上
      、調度上、營運上…等廣大之限制，其所受損害或損失，
      或非利息可相比擬，雖現今利率驟降，遠低於法定利率，
      若回溯94、95年間之時空背景與投資環境，有效運用擔保
      金或帳戶存款，所生之產能與效應或非今日之低利率可相
      比擬，由是法定利率不失為權衡利息損失之標準，均得以
      法定利率為請求利息之依據。」有臺灣高等法院98年度重
      上字第114號判決足資參考。次按「上訴人係因被上訴人
      之本件假扣押而無法使用該擔保金，自受有利息收入之損
      失。…是類推適用前開民法第203條之規定，上訴人之利
      息損失，原應以週年利率百分之五計算之。」有臺灣高等
      法院臺南分院89年度上字第226號判決可憑。原告之存款
      因保全程序而受有限制，自受有利息收入之損失，故依前
      揭裁判見解，當然得請求被告賠償依年利率5%計算之損害
      。原告上開存款自97年3月4日被查封之日起，即無法為有
      效運用、流通及投資，致受有利息、收益之損失。至99年
      4月26日收撤銷查封，共計有2年1個月又23天之時間，則
      原告之新臺幣存款因此致生利息、收益之損失，故依前揭
      裁判見解則被告應賠償原告依法定利率計算所生之損害共
      計100,026元｛932,060×5%×[2＋(1÷12)＋(23÷365)]
      ＝100,026（元以下四捨五入）｝，而此期間原告亦自銀
      行受領利息23,550元，則相互加減後原告仍受有76,476元
      之損失【計算式:100,026－23,550=76,476】。
（三）次按「不法侵害他人之身體、健康、名譽、自由、信用、
      隱私、貞操，或不法侵害其他人格法益而情節重大者，被
      害人雖非財產上之損害，亦得請求賠償相當之金額。」。
      本件原告因被告張金寶所提之假扣押、返還不當得利訴訟
      案件，原告銀行之不動產、存款均遭法院查封扣押，另於
      訴訟中被告再請求法院向各銀行調查原告及子女之帳戶及
      資金流向，致使原告及子女名譽、信用及精神上均受到嚴
      重損害，故爰依上開規定請求被告賠償精神慰撫金60萬元
      。
（四）並聲明：(1)被告應給付原告新台幣985,629元，及自起訴
      狀繕本送達翌日起至清償日止，按年息5%計算之利息。(2)
      原告願供擔保，請宣告准為假執行。
二、被告則以：
（一）原告及其配偶陳秀華於民國85年5月底向被告及配偶陳銀
      好稱台南縣永康市○○段358-17地號之土地徵收補償款之
      土地銀行支票9,139,200元已轉交予同為被告債權人之洪
      淑惠兌領，由於王丁旺、洪淑惠對被告各有1/2債權，且
      王丁旺之貸款皆委由洪淑惠處理，故被告對於原告上開所
      言信以為真；且原告於87年度對被告之鹽行段217-131地
      號土地拍賣價金並不主張有未分配之普通債權3,718,181
      元，致被告對原告稱該支票9,139,200元已交由洪淑惠兌
      領之說詞深信不疑，並因而對洪淑惠無理要求再次參與分
      配利息之普通債權3,718,181元存有不滿而纏訟多年。惟
      洪淑惠於本院96年重訴字第25號分配表異議之訴中仍堅稱
      她未收到王丁旺交付之土地徵收補償款支票，而主張其尚
      有利息之普通債權3,718,181元，被告始在96年11月向土
      地銀行新營分行申請調閱該土地徵收補償款9,139,200元
      支票之實際兌現人，經發現係王丁旺兌領後存入永康市農
      會之帳號。被告遂於96年12月22日前往王丁旺家，請其交
      代清楚，原告王丁旺及配偶陳秀華仍堅稱他們沒有設定鹽
      行段358-17地號之抵押權，怎會兌領該土地徵收補償款之
      支票9,139,200元，且一再表明其貸款予他人之一切事情
      皆委由洪淑惠處理。被告驚覺王丁旺十年來私自占有一半
      （即4,569,600元）之土地徵收補償款，遂對原告王丁旺
      之財產在450萬範圍內進行假扣押，以防其脫產，並確保
      未來擬進行民事訴訟之實益。被告係有正當理由，且付錢
      委託律師並繳納訴訟費予法院後，始向原告王丁旺提出「
      返還不當得利」之訴訟，原告何來指謫被告為「自始不當
      之假扣押」；遑論被告對原告之財產進行假扣押，係經本
      院衡酌案情始對王丁旺之銀行存款及鹽中段645、645-1、
      650三筆地號假扣押，且係因原告之銀行存款不足450萬元
      之扣押額在先，始再對土地假扣押，惟最後亦僅就其中
      650地號辦理假扣押登記。又被告對該三筆土地上之建物
      及建物出租之租金所得並未假扣押，並沒影響原告對其土
      地之收益或使用之權利，該假扣押之標的與額度尚無違反
      比例原則。
（二）原告之台幣存款，縱使被假扣押，法院仍然會給付該扣押
      期間之資金利息，且自97年2月27日起至99年3月31日止銀
      行定存之利率會依定期存款期間之長短存有不同而有變動
      以及每月、每季異動，尚非皆如原告所主張之97年1月之
      二年期以上定存年利率2.28%。況且97年起全球金融風暴
      ，景氣不明，游資過多，尚有銀行之定存利率低於活存利
      率之情況發生，原告採用對他最有利之最高利率來主張其
      利息損失，被告實不能苟同。又被告對原告之新臺幣銀行
      存款假扣押顯係活期存款，有花旗銀行之函文為證，原告
      卻虛稱為定期存款。至原告之美金存款，美金對新臺幣之
      匯率在97年2月27日為30.929，尚低於99年3月31日之匯率
      31.992元，原告顯有匯率之兌換利益，何損失之有？又原
      告以假扣押期間之匯率最高點35.357 來主張其有匯率差
      額之損害，惟經查在97年3月26日美金對新臺幣之匯率為
      30.01，則原告亦有匯率之兌換利益。又有關假扣押撤銷
      之程序費用1,000元，則請法院依法審判。
（三）民事訴訟進行審理過程，法官依案情研判之需要而准予對
      造要求向有關單位調閱相關文件，係法所許，且該調閱之
      文件只有法院承辦股別與兩造知悉，並沒有散發於外人，
      何來「不法侵害他人之身體、健康、名譽、自由、信用、
      隱私、貞操、或不法侵害其他人格法益而情節重大者，被
      害人雖非財產上之損害，亦得請求賠償相當之金額。」之
      情!若是，則原告應請求國家賠償才是。被告十多年來被
      原告王丁旺與訴外人洪淑惠串通，以不正當之手法製作
      1,000萬元之土地普通抵押權，且於被告還錢9,139,200元
      時不交還被告原開立之支票，以此技倆重複主張債權，被
      告之金錢、精神損失豈有遜於原告！
（四）被告提起假扣押並續行民事「返還不當得利」之訟訴，縱
      使訴訟判決敗訴，惟原告確實溢領4,569,600元之事實，
      故被告之假扣押及提起「返還不當得利」之訴訟，不符該
      當民法184條「故意」或「過失」之構成要件，原告不得
      向被告主張侵權行為之損害賠償。原告王丁旺與配偶陳秀
      華一再強調「沒有設定被告張金寶之鹽行段358-17地號之
      抵押權，何來權利兌領該支票款?」，並強調「若有抵押
      設定，都是洪淑惠所為」，有錄音譯文可證，但俟被告於
      九97年3月28日對其提起「返還不當得利」之訴訟時，王
      丁旺反而更改說詞為「84年8月張金寶另再向王丁旺單獨
      借款新台幣l,000萬元」。又原告王丁旺該1,000萬元之普
      通抵押權確係洪淑惠所辦理，洪淑惠原先一再否認，但最
      後經查明送件之筆跡為洪淑惠無誤且向地政事務所送件所
      留聯絡電話00-0000000為洪淑惠家中電話後，洪淑惠始承
      認係其所為；而原告對該1,000萬元貸款予被告，迄今未
      提出任何之貸款資金或流程以佐證，被告提供「鹽行段
      358-17地號」之相關土地資料予洪淑惠辦理設定土地抵押
      權，實因洪淑惠與王丁旺共同出資1,500萬元予張金寶，
      迄84年4月積欠二人利息171萬元，又因王丁旺放款予張金
      寶之事皆委由洪淑惠辦理，洪淑惠以手中持有之支票共
      921萬元（含本金750萬元）申請支付命令，被告為加強擔
      保其二人原「鹽行段217-131地號」借款1,500萬元（只設
      定最高限額1,500萬元之抵押權）之利息債權，同意再以
      「鹽行段358,17地號」設定最高限額1,000萬元擔保予其
      二人（即洪淑惠及王丁旺）。惟迄99年2月之春節期間被
      告再次翻閱文件始知悉原來代書洪淑惠除以該85年6月23
      日支付命令確定證明書以洪淑惠名義在84年7月11日查封
      被告「鹽行段946一1地號」土地外，竟然將張金寶於84
      年7月就先依洪淑惠要求蓋章之「鹽行段358-17地號」設
      定抵押文件，於84年8月始予以設定普通抵押權1,000萬元
      予王丁旺一人，且洪淑惠於85年5月對張金寶之「鹽行段
      946-1地號」自行撤銷查封登記。被告於85年5月28日領取
     「鹽行段358-17地號」徵收補償款9,139,200元支票，即交
      付該支票予共同前往永康市公所之王丁旺夫妻二人，並於
      85年6月份結算迄當日（5月28日）欠王丁旺及洪淑惠之利
      息後尚有餘額，但王丁旺與洪淑惠強求扣留剩餘款，要求
      張金寶預繳迄85年9月28日之利息，故有85年11月28日協
      議書上所載利息已付至85年9月28日之情，亦有錄音為憑
      。
（五）綜上，被告依據事實，循法律途徑，對原告請求返還不當
      得利，且於起訴前聲請保全，經法院准與提供擔保而假扣
      押原告財產，並無故意過失侵害被告權利可言；亦與原告
      主張民事訴訟法第531條第1項情形有別，原告請求無理由
      等語置辯；並聲明駁回原告之訴，如受不利判決，願供擔
      保請宣告免為假執行。
三、經查：
（一）原告主張被告於97年1月22日以原告於85年5月間溢領被告
      所有坐落臺南縣永康市○○段217-131地號土地徵收補償
      費9,139,200元之1/2，即4,569,600元為由，向本院聲請
      提供擔保對原告所有財產於450萬元範圍內予以假扣押，
      經97年2月18日97年裁全字第473號裁定（下稱系爭假扣押
      裁定）准許，並據以提供擔保150萬元聲請假扣押原告財
      產，而經本院執行假扣押（97年執全字第541號）原告花
      旗商業銀行永康分行之新臺幣存款932,060元、美金存款
      80,709.71元，以及原告所有坐落臺南縣永康市○○段645
      地號、645-1地號、650地號土地；嗣被告並對原告提起返
      還溢領土地徵收費之不當得利，即系爭假扣押之本案訴訟
      （本院97年度訴字第438號、臺灣高等法院臺南分院98年
      度上字第25號），經判決敗訴確定，始由原告聲請撤銷系
      爭假扣押裁定等情，業經本院調閱上開相關卷宗核閱屬實
      ，自足信採。
（二）原告復主張被告明知其於85年5月28日領得徵收補償費9,
      139,200元後，交付原告作為清償欠款外，兩造且結算並
      簽立協議書，當時會算結果被告尚積欠原告本金910萬元
      ，原告並無不當得利，被告假借不當得利之名，聲請假扣
      押原告之財產，系爭假扣押裁定自始不當，被告依民事訴
      訟法第531條第1項規定應負賠償責任；且被告又於不當得
      利訴訟敗訴後，拒絕聲請撤銷假扣押裁定，始由原告聲請
      撤銷之，類推適用同法第530條第3項，同依第531條第1項
      規定，被告亦應負損害賠償責任。再者，被告明知原告未
      受有不當得利，竟提起訴訟，併為假扣押之保全程序，復
      不同意啟封超額假扣押，顯故意或過失侵害原告權利，依
      民法第184條第1項前段，亦應對原告復損害賠償之責。惟
      ：
 （1）按「債權人就金錢請求或得易為金錢請求之請求，欲保全
      強制執行者，得聲請假扣押。」、「請求及假扣押之原因
      ，應釋明之。前項釋明如有不足，而債權人陳明願供擔保
      或法院認為適當者，法院得定相當之擔保，命供擔保後為
      假扣押。」，民事訴訟法第522條第1項、第526條第1、2
      項分別定有明文。如前所述，被告因對原告有金錢之請求
      ，依法聲請假扣押裁定，經本院97年裁全字第473號裁定
      被告提供擔保後，准予對原告財產執行假扣押，參照前開
      法條規定，並無不合。且縱該假扣押嗣因其返還不當得利
      之本案訴訟敗訴，再由債務人依法撤銷假扣押，其情亦與
      假扣押裁定自始不當而經撤銷之情形有別，此參最高法院
      67 年台上字第1407號判例意旨「民事訴訟法第531條所謂
      假扣押裁定因自始不當而撤銷，係指對於假扣押裁定抗告
      ，經抗告法院依命假扣押時客觀存在之情形，認為不應為
      此裁定而撤銷之情形而言，若係因本案訴訟敗訴確定而撤
      銷該裁定，僅屬因命假扣押以後之情事變更而撤銷，尚非
      該條所謂因自始不當而撤銷。」甚明。原告主張系爭假扣
      押裁定自始不當，於法顯有未合。
 （2）次按類推適用之法理乃補法律漏洞之不足，而所謂法律漏
      洞又指法律依其內在目的及規範計畫，應有所規定而未設
      規定而言（參王澤鑑著法律思維與民法實例）。查民事訴
      訟法第531條第1項規定債權人應賠償債務人因假扣押所受
      之損害，其立法之內在目的，乃以債權人有可歸責之事由
      時，用以保障債務人之權利所設，且以假扣押裁定自始不
      當或債權人未依法律規定起訴或由債權人聲請撤銷假扣押
      （同法第530條第3項）等法定事由為限，此觀該條項規定
      即明。是倘係由債務人依法撤銷假扣押裁定，本非上開法
      條之立法目的與規範範圍，自無類推適用民事訴訟法第
      531 條第1項之餘地；遑論債權人若受本案敗訴判決確定
      ，債務人依同法第530條第1項規定，本可聲請撤銷假扣押
      裁定，以保障其權利，當無原告主張「若債權人敗訴確定
      後，債權人拒不聲請撤銷假扣押」，而影響債務人權利之
      情形。可見立法計畫，已將債權人與債務人聲請撤銷假扣
      押裁定之理由與效力各有規範，從而原告主張其於系爭假
      扣押裁定之本案訴訟被告敗訴判決確定時，依民事訴訟法
      第530條第1項規定，以債務人身分聲請撤銷系爭假扣押裁
      定，應類推適用債權人聲請撤銷假扣押裁定（同法第530
      條第3項）之法律效果，參照前開說明，難認有據。
 （3）被告聲請系爭假扣押裁定，乃屬於法有據，已如前述；且
      按「強制執行，依左列執行名義為之：二、假扣押、假處
      分、假執行之裁判及其他依民事訴訟法得為強制執行之裁
      判。」、「當事人或利害關係人，對於執行法院強制執行
      之命令，或對於執行法官、書記官、執達員實施強制執行
      之方法，強制執行時應遵守之程序，或其他侵害利益之情
      事，得於強制執行程序終結前，為聲請或聲明異議。」，
      強制執行法第4條第1項第2款、第50條、第12條第1項前段
      分別有明文，可稽被告執系爭假扣押裁定，依法聲請強制
      執行原告之財產，乃強制執行程序之發動而已，查封原告
      之財產，係屬法院職權之行使。況原告對於本院97年執全
      字第541號查封之財產，已依法聲明異議，並經本院審酌
      被告陳報之意見後，啟封原告坐落臺南縣永康市○○段
      645 、645-1地號土地之查封，有原告異議聲明、本院98
      年1月7日南院龍97執全簡字第541號函附卷可參，益徵被
      告聲請假扣押原告財產，尚無違誤，且其陳報意見亦僅供
      法院參酌而已，不足採為侵害原告權益之事由。至系爭假
      扣押之本案訴訟確定判決，係以被告除積欠原告750萬元
      （以臺南縣永康市○○段217-131地號土地設定最高限額
      1500萬元抵押權予原告及訴外人洪淑惠）外，尚對原告有
      另一筆於84年8月20日以永康市○○段358-17地號土地設
      定1000萬元抵押權之債務為由，因認原告受領被告交付之
      鹽行段358-17地號土地徵收補償金9,139,200元，未受有
      無不當得利；然兩造間就系爭鹽行段358-17地號土地所擔
      保之債權，究屬被告與原告、訴外人洪淑惠間1500萬元之
      利息債權或僅為兩造間之另一債權債務關係本有所爭執，
      被告以訴訟確保自身之權利，行使憲法賦予人民之訴訟權
      ，自不得因被告訴訟失利，即倒果為因，認被告提起該訴
      訟侵害原告權利；況兩造間85年11月28日之協議書第5條
      明載「本標的物（即鹽行段217-131地號土地）已設定第
      一順位抵押權予乙方（即原告及訴外人洪淑惠），卻於第
      6條記載「本標的物如由政府徵收發放補償費時，其全部
      補償費扣除現已設定第二、第三順位抵押權，及由甲方（
      即被告）領取新台幣400萬元後餘額，甲方同意無條件由
      乙方領取。」，將設有第一順位抵押權人之權利，約定為
      最後餘額清償，顯悖於常理，被告對之爭議，要非全然無
      據。原告以該協議書作為被告明知原告未受有不當得利之
      證據，自無足取。再者，被告主觀認定兩造間僅有一筆由
      訴外人洪淑惠同為債權人之1500萬元債務，土地徵收補償
      金應由原告與洪淑惠平均分配，因而對訴外人洪淑惠提起
      分配表異議之訴，有異議之訴起訴狀（本院96年度重訴字
      第25號）在卷可按；且由返還不當得利事件爭訟始於上開
      分配表異議之訴之後觀之，亦足證明被告辯稱「對原告稱
      該支票9,139,200元已交由洪淑惠兌領之說詞深信不疑，
      並因而對洪淑惠無理要求再次參與分配利息之普通債權
      3,718,181元存有不滿而纏訟多年。惟洪淑惠於本院96年
      重訴字第25號分配表異議之訴中仍堅稱她未收到王丁旺交
      付之土地徵收補償款支票，而主張其尚有利息之普通債權
      3,718,181元，被告始在96年11月向土地銀行新營分行申
      請調閱該土地徵收補償款9,139,200元支票之實際兌現人
      ，經發現係王丁旺兌領後存入永康市農會之帳號。」等語
      之可採。原告未能舉證證明被告明知原告未受不當利，仍
      故意興訟，所為被告應負侵權行為損害賠償責任，難認有
      理由。
（三）原告另主張被告於訴訟中請求法院向各銀行調查原告及子
      女之帳戶及資金流向，致使原告及子女名譽、信用及精神
      上均受到嚴重損害，依民法第195條第1項「不法侵害他人
      之身體、健康、名譽、自由、信用、隱私、貞操，或不法
      侵害其他人格法益而情節重大者，被害人雖非財產上之損
      害，亦得請求賠償相當之金額。」規定，請求被告賠償精
      神慰撫金60萬元。然按民事訴訟法第286條：「當事人聲
      明之證據，法院應為調查。但就其聲明之證據中認為不必
      要者，不在此限。」之規定，法院應調查證據，但得斟酌
      其必要性，是被告於返還不當得利之另案訴訟中聲請調查
      證據，法院自得斟酌；況被告聲請調查原告及其子女財產
      及資金流向，究侵害原告何人格法益，其情節如何重大，
      均未見原告舉證以實其說，所為前揭請求，自非有據。
四、本件事證已臻明確，兩造其餘之攻擊防禦方法及訴訟資料經
    本院斟酌後，核與判決結果不生影響，爰不逐一論述。
五、據上論結，本件原告之訴為無理由，依民事訴訟法第79條、
    第87條第1項，判決如主文。
中    華    民    國    99    年    11    月    26    日
                  民事第二庭  法  官  魏玉英
以上正本係照原本作成。
如對本判決上訴，須於判決送達後20日內向本院提出上訴狀。
如委任律師提起上訴者，應一併繳納上訴費用。
中    華    民    國    99    年    11    月    26    日
                              書記官  蔡曉卿

司法院資訊處製作；財團法人民間司法改革基金會備份。
